臺灣高雄地方法院刑事判決　　　　　　100年度審易字第183號
公　訴　人　臺灣高雄地方法院檢察署檢察官
被　　　告　呂明隆
　　　　　　謝勝富
上列被告因詐欺等案件，經檢察官提起公訴（99年度偵字第1667
8 號），被告就被訴事實為有罪陳述，經本院告知簡式審判程序
意旨，並聽取公訴人及被告之意見後，裁定依簡式審判程序審理
，判決如下：
    主  文
呂明隆犯詐欺取財罪，累犯，處有期徒刑陸月，如易科罰金，以
新臺幣壹仟元折算壹日；又犯使公務員登載不實罪，累犯，處有
期徒刑月，如易科罰金，以新臺幣壹仟元折算壹日；又共同犯
詐欺取財罪共貳罪，均累犯，各處有期徒刑伍月，如易科罰金，
均以新臺幣壹仟元折算壹日。應執行有期徒刑壹年肆月，如易科
罰金，以新臺幣壹仟元折算壹日。
謝勝富共同犯詐欺取財罪共貳罪，均累犯，各處有期徒刑肆月，
如易科罰金，均以新臺幣壹仟元折算壹日。應執行有期徒刑柒月
，如易科罰金，以新臺幣壹仟元折算壹日。
    事實及理由
一、犯罪事實：
  (一)呂明隆前於民國96年間，因恐嚇案件案件，經本院以97年度
    易字第1071號判決並減刑為有期徒刑6 月確定，於98年9 月
    22日易科罰金執行完畢。謝勝富前於96年間，因詐欺案件，
    經臺灣臺中地方法院分別以97年度簡字第241 號判決並減刑
    為有期徒刑1 月15日確定、以96年度易字第5904號判決並減
    刑為有期徒刑5 月確定，嗣經合併定應執行刑有期徒刑6 月
    確定，於97年7 月20日縮刑期滿執行完畢。詎其等仍不知悔
    改，各別或共同為以下之犯行：
  (二)呂明隆意圖為自己不法之所有及基於詐欺取財之犯意，於99
    年2 月19日下午5 時30分許，實際上並無提供汽車典當借款
    之真意，仍向許進祥所經營、位在高雄市三民區○○○路62
    2 號「玉山當舖」佯稱欲借款新臺幣（下同）44萬元，並提
    供其母呂許來富所有之車號4987-XQ 號自小客車以為擔保等
    語，致許進祥不疑有詐，而如數交付款項。呂明隆明知前開
    車輛已經典當，竟基於使公務員登載不實之犯意，於99 年3
    月29日上午11時50分許，以355,000 元之代價，將上開車輛
    出典並交付予址設高雄市三民區○○○路981 號「情報當舖
    」保管，並委由不知情之情報當舖人員向監理機關申請補發
    新領牌照登記書，使高雄市監理處不知情之承辦員，依形式
    審查，將遺失補照之不實事項，登載於職務上所掌之文書上
    ，並據以補發新領牌照登記書，足生損害於主管機關對於車
    輛管理之正確性。嗣於99年4 月2 日，呂明隆再以345,000
    元將上開典當予情報當舖之車輛贖回後，轉賣予國義汽車有
    限公司，致許進祥追索無著，始知受騙。
  (三)呂明隆、謝勝富共同意圖為自己不法之所有及詐欺取財之犯
    意聯絡，於99年4 月7 日下午2 時許，其2 人實際上並無提
    供汽車典當借款之真意，仍由呂明隆指示謝勝富前往邱炳勳
    所經營、位在高雄市○○區○○路245 號「中立當舖」佯稱
    欲借款26萬元，並提供謝勝富所有之車號6000-ZC 號自小客
    貨車以為擔保等語，致邱炳勳陷於錯誤，如數交付款項，詎
    謝勝富竟於同年月8 日將上開車輛過戶至呂明隆名下，呂明
    隆再以36萬元之代價轉售上開車輛予高雄市○○路某中古車
    行，致邱炳勳追索無著，始知受騙。
  (四)呂明隆、謝勝富共同意圖為自己不法之所有及詐欺取財之犯
    意聯絡，復於99年4 月13日上午10時50分許，其2 人實際上
    並無提供汽車典當借款之真意，仍由呂明隆指示謝勝富夥同
    不知情之楊明憲（另為不起訴處分），前往鄭敏璋所經營、
    位在高雄市○○區○○路789 號「慶璋當舖」佯稱欲借款25
    萬元，並提供謝勝富所有之車號4151－ZC號自小客車以為擔
    保等語，致鄭敏璋陷於錯誤，如數交付款項，詎謝勝富竟於
    同年月14日將上開車輛過戶至呂明隆名下，呂明隆再以51萬
    元之代價轉售上開車輛予高雄市○○路某中古車行，致鄭敏
    璋追索無著，始知受騙。嗣於同年月14日上午11時45分許，
    呂明隆、謝勝富駕駛車號4151－ZC號自小客車，在高雄市左
    營區○○○○○路口為警查獲，並當場查扣車號4151－ZC號
    自小客車、汽車買賣合約書1 張、SIM 卡2 張、當舖名單便
    條紙1 張等物。
二、證據名稱：
    上開犯罪事實，有下列證據可資證明：
  (一)證人即告訴人鄭敏璋、許進祥、邱炳勳於警詢中指述、證人
    林宇倢於警詢中指述。
  (二)汽(機)車買賣合約書影本、委託切結書影本、汽(機)車過戶
    申請登記單影本、典當借據收據影本、汽車借出使用保管切
    結書影本、當票影本、車號4987-XQ 號行車執照影本各1 份
    。
  (三)情報當舖當票影本、自願書影本、現金支出傳票影本、車號
    4987-XQ 號行車執照影本、委託切結書影本、切結書影本各
    1 份。
  (四)中立當舖當票影本、車號6000-ZC號行車執照影本、典當借
    據收據影本、汽車借出駛用保管單影本、車輛取回同意書影
    本、動產擔保交易動產抵押設定登記申請書影本、動產抵押
    契約書影本、汽車新領牌照登記書影本各1 份。
  (五)汽車委賣合約書影本、切結書、車號4151-ZC 號自小客車行
    照影本、取回車輛同意書影本、汽車買賣合約書影本各1份
    。
  (六)扣押物品目錄表暨扣押物品清單、車籍查詢--歷任車主顯示
    畫面3 張。
  (七)被告呂明隆、謝勝富之自白。
三、應適用之法條：
    核被告呂明隆就犯罪事實(二)所示行為，係犯刑法第214 條使
    公務員登載不實之文書罪（無證據證明已達行使之程度）、
    同法第339 條第1 項之詐欺取財罪；被告呂明隆、謝勝富就
    犯罪事實(三)、(四)所示行為，均係犯刑法第339 條第1 項詐欺
    取財罪。被告呂明隆委託不知情之情報當舖人員代為向監理
    機關申請補發新領牌照登記書之使公務員登載不實文書罪部
    分，為間接正犯。又被告呂明隆、謝勝富就犯罪事實(三)、(四)
    部分，彼此間各具有犯意聯絡及行為分擔，均應論以共同正
    犯。被告呂明隆所犯上開3 次詐欺取財、1 次使公務員登載
    不實之文書等罪；被告謝勝富所犯上開2 次詐欺取財罪，均
    係犯意各別，行為互殊，應予分論併罰。再被告2 人分別有
    如犯罪事實欄所載受有期徒刑執行完畢之情形，有其臺灣高
    等法院被告前案紀錄表在卷可佐，其於有期徒刑執行完畢後
    ，5 年內故意再犯本件有期徒刑以上之罪，均為累犯，均應
    依法加重其刑。
四、科刑：
    爰審酌被告等2 人不思以正當方式賺取財物，為貪圖不法利
    益，竟施用上開詐術以獲取財產上之不法利益，實有可議；
    惟念及被告2 人，犯後均坦承犯行，堪認具有悔意，並參酌
    犯罪事實(三)、(四)之被告2 人參與及分工情形，係由被告呂明
    隆所主導、被告謝勝富加以配合，並兼衡被告2 人之品行、
    生活狀況、智識程度，各次詐騙金額分別為44萬、26萬、25
    萬元，及其等所用手段尚稱平和、上開犯罪情節，與被告2
    人至今均未與被害人等達成和解等一切情狀，分別量處如主
    文所示之刑及易科罰金之折算標準，並各別合併定其應執行
    之刑，及依刑法第41條第8 項規定諭知易科罰金之折算標準
    ，以資懲儆。
上論斷，應依刑事訴訟法第273 條之1 第1 項、第284 條之1 、
第299 條第1 項前段，刑法第28條、第214 條、第339 條第1 項
、第47條第1 項、第41條第1 項前段、第8 項、第51條第5 款，
刑法施行法第1 條之1 ，判決如主文。
本案經檢察官李怡增到庭執行職務。
中    華    民    國   100    年    3     月    3     日
                刑事第十庭    法  官    呂明燕
以上正本證明與原本無異。
如不服本判決應於收受送達後10日內向本院提出上訴書狀，並應
敘述具體理由；如未敘述上訴理由者，應於上訴期間屆滿後20日
內向本院補提理由書（均須按他造當事人之人數附繕本）「切勿
逕送上級法院」。
中    華    民    國   100    年    3     月    3     日
                              書記官    張琇晴
附錄本判決論罪科刑之法條：
中華民國刑法第214條
明知為不實之事項，而使公務員登載於職務上所掌之公文書，足
以生損害於公眾或他人者，處 3 年以下有期徒刑、拘役或 5 百
元以下罰金。
中華民國刑法第339條
意圖為自己或第三人不法之所有，以詐術使人將本人或第三人之
物交付者，處 5 年以下有期徒刑、拘役或科或併科 1 千元以下
罰金。
以前項方法得財產上不法之利益或使第三人得之者，亦同。
前二項之未遂犯罰之。